【裁判字號】    96,易,5711
【裁判日期】    970205
【裁判案由】    家庭暴力防治法
【裁判全文】
臺灣臺中地方法院刑事判決              96年度易字第5711號
公  訴  人  臺灣臺中地方法院檢察署檢察官
被      告  乙○○
上列被告因違反家庭暴力防治法案件，經檢察官提起公訴（九十
六年度偵緝字第三○四五號），本院判決如下：
    主    文
乙○○違反法院依民國九十六年三月二十八日公告修正前家庭暴
力防治法第十三條所為禁止騷擾及遠離被害人住居所之民事通常
保護令之裁定，處有期徒刑肆月，如易科罰金，以新臺幣壹仟元
折算壹日。
    犯罪事實
一、乙○○係甲○○之兄，二人間具有家庭暴力防治法第三條第
    四款所定之家庭成員關係。乙○○曾因毆打、辱罵甲○○，
    於民國九十四年八月二十六日，經本院依家庭暴力防治法第
    十三條第二項規定，以九十四年度家護字第七六一號民事通
    常保護令，裁定令其不得對於甲○○實施身體上或精神上不
    法侵害之行為，不得直接或間接對於甲○○為騷擾行為，應
    遠離甲○○住居所（即臺中市西屯區三和一巷十七號）至少
    一百公尺，有效期間為一年。詎乙○○於該保護令有效期間
    內之九十五年七月二十五日十九時許，前往臺中市西屯區三
    和一巷十七號甲○○住處門外，以一直按電鈴、踹門、辱罵
    三字經及毀損上址一樓鋁門玻璃（毀損部分未據告訴）等方
    式騷擾甲○○，而違反本院所為上開民事通常保護令之裁定
    。
二、案經甲○○訴由臺中市警察局第六分局報告臺灣臺中地方法
    院檢察署檢察官偵查起訴。
    理    由
壹、程序部分
    按被告以外之人於審判外之陳述，雖不符前四條（指刑事訴
    訟法第一百五十九條之一至第一百五十九條之四）之規定，
    而經當事人於審判程序同意作為證據，法院審酌該言詞陳述
    或書面陳述作成之情況，認為適當者，亦得為證據；又當事
    人、代理人或辯護人於法院調查證據時，知有第一百五十九
    條第一項不得為證據之情形，而未於言詞辯論終結前聲明異
    議，視為有前項之同意，刑事訴訟法第一百五十九條之五第
    一項、第二項定有明文。本案被告乙○○就檢察官所提出證
    據之證據能力，於本院準備程序及審判程序中均表示無意見
    ，且迄於言詞辯論終結前亦未聲明異議，自視為同意作為證
    據，本院審酌各該證據作成時之情況，並無非出於任意性或
    不正之方法，且客觀上亦無不可信之情況，亦認為適當，自
    得為證據。
貳、實體部分
一、訊據被告乙○○矢口否認有何違反上開通常保護令之行為，
    辯稱：九十五年七月二十五日當天沒有回去臺中市西屯區三
    和一巷十七號，沒有以三字經辱罵被害人甲○○，也沒有打
    破門窗，且平常都在做工，回到家天都黑了，也沒有交通工
    具可到上址云云。經查：
（一）被告乙○○與被害人甲○○係兄妹，二人間具有家庭暴力
      防治法第三條第四款之家庭成員關係，因被告曾對告訴人
      為暴力行為，經臺灣臺中地方法院依家庭暴力防治法第十
      三條第二項之規定，以九十四年度家護字第七六一號通常
      保護令裁定：被告不得對被害人甲○○實施身體或精神上
      不法侵害之行為、不得直接或間接對被害人甲○○為騷擾
      行為、應遠離被害人甲○○上開住所至少一百公尺，且被
      告已於九十四年九月六日收受上開民事通常保護令等情，
      除據被害人甲○○證述在卷外，並有該通常保護令及本院
      九十六年十月二十五日中院彥檔字第一二五○七二號函附
      之送達證書各一件等附卷可證。
（二）又被告於九十五年七月二十五日十九時許，前往臺中市西
      屯區三和一巷十七號甲○○住處門外，一直按電鈴、踹門
      、辱罵三字經及毀損上址一樓鋁門玻璃等情，亦據被害人
      甲○○證述綦詳，核與證人張凱程於警詢中證述之情節相
      符，參以證人張凱程與被告並無任何仇怨，當無誣陷被告
      之必要，此外，復有現場照片十二張附卷可稽，足證被害
      人甲○○所為之證述與事實相符，被告空言否認上情，已
      難遽予採信。
（三）另被告雖聲請傳喚友人張忠義、陳錦祿二人為證人，證明
      其於案發當天不在現場之事實；然證人張忠義於本院審理
      時結證稱：其與被告認識約有十年，兩人很熟，被告是在
      九十六年二月左右開始到其住處一起住；九十五年七月二
      十五日當天有無見到被告因時間太久忘記了；被告在搬來
      一起住之前係租屋在外，沒有住在家裡，但確實住在那裡
      亦不知道，但知道被告已搬出來好幾年等語；而證人陳錦
      祿於本院審理中則證述：認識被告十五年，與被告係工作
      夥伴，有上工的日子幾乎天天見面，但九十五年七月二十
      五日有無上班已忘記了，也不記得九十五年七月二十五日
      有無見到被告等語。可知被告在九十五年間雖係一個人單
      獨在外租屋居住，並與證人張忠義、陳錦祿相熟，惟衡諸
      常理，渠等既無親屬關係亦非住居同一處所，證人張忠義
      、陳錦祿並無法隨時掌握被告之行蹤，況且，其二人所為
      上開證詞均無法證明被告於九十五年七月二十五日當天未
      前往被害人甲○○上開住處，而無從採為有利被告之證據
      。
（四）至於被告雖辯稱：平常都在做工，回到家天都黑了，也沒
      有交通工具云云；然查，被告有二次酒後駕車之公共危險
      案件前科紀錄，有臺灣高等法院被告前案紀錄表在卷可稽
      ；且被告於本院審理時已自承，先前有二次酒後駕車觸犯
      公共危險案件，該二案所駕駛之汽車係自己所有，機車則
      係向友人借等情明確；參諸案發時間為晚上七時許，已非
      一般之上班時段，而被告欲取得交通代步工具前往告訴人
      前上開住處亦顯非難事，是被告所辯亦無從採信。
（五）綜上所述，被告於收受九十四年度家護七六一號通常保護
      令後，猶違反上開裁定對被害人甲○○為騷擾之行為，被
      告上開所辯，無非係飾卸之詞，不足採信。本案事證明確
      ，被告上開犯行洵堪認定，應予依法論科。
二、論罪科刑
（一）查被告行為後，家庭暴力防治法亦於九十六年三月二十八
      日修正公布，並自公布日施行。又依刑法第十一條規定，
      本法總則於其他法律有刑罰或保安處分之規定者，亦適用
      之；但其他法律有特別規定者，不在此限。另行為後法律
      有變更者，適用行為時之法律；但行為後之法律有利於行
      為人者，適用最有利於行為人之法律，刑法第二條第一項
      定有明文。本件被告係違反家庭暴力防治法之特別刑法，
      其行為後之家庭暴力防治法既有修正，自應依上開法律規
      定，比較應適用之法律：
  １、修正前家庭暴力防治法第十三條第一項、第二項第一、二
      、四款規定：「法院受理通常保護令之聲請後，除有不合
      法之情形逕以裁定駁回者外，應即行審理程序；法院於審
      理終結後，認有家庭暴力之事實且有必要者，應依聲請或
      依職權核發包括下列一款或數款之通常保護令：一禁止相
      對人對於被害人或其特定家庭成員實施家庭暴力。二禁止
      相對人直接或間接對於被害人為騷擾、通話、通信或其他
      非必要之聯絡行為。四命相對人遠離下列場所特定距離：
      被害人之住居所、學校、工作場所或其他被害人或其特定
      家庭成員經常出入之特定場所」。修正後家庭暴力防治法
      第十四條第一、二、四款規定：「法院於審理終結後，認
      有家庭暴力之事實且有必要者，應依聲請或依職權核發包
      括下列一款或數款之通常保護令：一禁止相對人對於被害
      人或其特定家庭成員實施家庭暴力。二禁止相對人對於被
      害人為騷擾、接觸、跟蹤、通話、通信或其他非必要之聯
      絡行為。四命相對人遠離下列場所特定距離：被害人之住
      居所、學校、工作場所或其他被害人或其特定家庭成員經
      常出入之特定場所」。經核修正後規定僅係擴大法院得核
      發保護令之事項，無論依修正前後之規定，本案均得核發
      保護令，則修正後之法律並未較有利於行為人。
  ２、修正前家庭暴力防治法第五十條第四款規定：「違反法院
      依第十三條、第十五條所為之下列裁定者，為本法所稱之
      違反保護令罪，處三年以下有期徒刑、拘役或科或併科新
      臺幣十萬元以下罰金：四遠離住居所、工作場所、學校或
      其他特定場所」。修正後家庭暴力防治法第六十一條第四
      款規定：「違反法院依第十四條第一項、第十六條第三項
      所為之下列裁定者，為本法所稱違反保護令罪，處三年以
      下有期徒刑、拘役或科或併科新臺幣十萬元以下罰金：四
      遠離住居所、工作場所、學校或其他特定場所」。經核修
      正後規定就該款犯罪要件並未改變，法定刑亦無不同，無
      論依修正前後之規定，本案被告均構成犯罪，則修正後之
      規定並未較有利於行為人。
  ３、綜合上情比較結果，就被告之本案犯罪言，適用新或舊家
      庭暴力防治法相關規定，均無有利或不利於被告之情形，
      而依現行刑法第二條第一項前段及但書規定，行為後刑罰
      法律有變更者，原則上適用行為時之舊法，而於行為後之
      新法較有利於行為人時，始例外適用行為後之新法。易言
      之，如行為後新舊法之比較適用結果而不生有利與否之情
      形時，仍應回歸原則之適用法則，即適用行為時法，始符
      合現行刑法之「從舊從輕」主義。從而本案應依現行刑法
      第二條第一項前段規定，適用修正前之家庭暴力防治法規
      定。
（二）按家庭暴力防治法所稱「騷擾」，謂任何打擾、警告、嘲
      弄或辱罵他人之言語、動作或製造使人心生畏怖情境之行
      為，該法第二條第三款定有明文。查，被告係被害人甲○
      ○之兄，為家庭暴力防治法第三條第四款之家庭成員，其
      上開違反上開保護令裁定而對被害人甲○○為前揭騷擾行
      為，係犯修正前家庭暴力防治法第五十條第二款、第四款
      之違反保護令罪。
（三）被告在被害人甲○○住處，對被害人甲○○實施為上開騷
      擾行為而違反上開保護令，雖違反之內容有二項，惟法院
      依家庭暴力防治法第十三條第二項第一、二、四款核發之
      民事通常保護令，該保護令內之數款規定，均係保護令之
      內容，僅係將其違犯情形逐一列舉，被告同時違反保護令
      內數款規定，其行為均僅係違反同一保護令之禁止裁定，
      僅係構成一違反保護令罪，而為實質上一罪。
（四）爰審酌被告與被害人甲○○係兄妹關係，行為時甫因違反
      先前本院核發之九十四年度暫家護字第五六一號暫時保護
      令判決拘役五十日確定，有上開判決書及前案紀錄表在卷
      可考，竟於收受本件保護令後，漠視公權力，不遵守民事
      通常保護令，再度違反本院九十四年度家護字第七六一號
      保護令，行為實非可取，且犯後猶飾詞否認犯行，未見悔
      意，暨被害人甲○○表示願意原諒被告等一切情狀，量處
      主文所示之刑，並諭知易科罰金之折算標準。
（五）末查被告上開犯罪時間在九十六年四月二十四日之前，且
      無中華民國九十六年罪犯減刑條例第三條第一項各款所列
      舉不予減刑之情形，已合於同條例所定之減刑要件，爰依
      同條例第二條第一項第三款之規定，減其刑期二分之一，
      併依同條例第九條之規定，諭知易科罰金之折算標準。另
      被告雖於中華民國九十六年罪犯減刑條例施行前之九十五
      年十月二十七日經檢察官發佈通緝，並於九十六年十月六
      日為警緝獲，有臺灣臺中地方法院檢察署九十五年十月二
      十七日中檢惠偵恭緝字第四七四七號通緝書、九十六年十
      月九日中檢輝偵恭銷字第五○六三號及臺中市警察局第五
      分局九十六年十月六日中分五偵字第○九六○○三三四一
      七號通緝案件報告書及解送人犯報告書等在卷可考。是被
      告既係於九十六年七月十六日中華民國九十六年罪犯減刑
      條例施行前經通緝，而未於九十六年十二月三十一日以前
      自動歸案接受偵查甚明，符合中華民國九十六年罪犯減刑
      條例第五條規定之情形，依法自不得減刑，附此併明。
據上論斷，應依刑事訴訟法第二百八十四條之一、第二百九十九
條第一項前段，（修正前）家庭暴力防治法第五十條第二款、第
四款，刑法第二條第一項前段、第十一條前段、第四十一條第一
項前段，判決如主文。
本案經檢察官丙○○到庭執行職務。
中    華    民    國    97    年    2     月    5     日
                  刑事第九庭    法  官  莊秋燕
以上正本證明與原本無異。
如不服本判決，應於收受送達後十日內向本院提出上訴書狀（應
敘述具體理由並附繕本）。
上訴書狀如未敘述理由，應於上訴期間屆滿後二十日內補提理由
書於本院。
                                書記官  顏督訓
中    華    民    國    97    年    2     月    5     日
附錄論罪科刑法條：
九十六年三月二十八日公告修正前家庭暴力防治法第五十條：
違反法院依第十三條、第十五條所為之下列裁定者，為本法所稱
之違反保護令罪，處三年以下有期徒刑、拘役或科或併科新臺幣
十萬元以下罰金︰
一、禁止實施家庭暴力行為。
二、禁止直接或間接騷擾、接觸、通話或其他連絡行為。
三、命遷出住居所。
四、遠離住居所、工作場所、學校或其他特定場所。
五、命完成加害人處遇計畫：戒癮治療、精神治療、心理輔導或
    其他治療、輔導。


司法院資訊處製作；財團法人民間司法改革基金會備份。
